【裁判字號】    90,上易,195
【裁判日期】    900305
【裁判案由】    贓物
【裁判全文】
臺灣高等法院刑事判決                              九十年度上易字第一九五號
    上  訴  人
    即  被  告  丁○○
右上訴人因贓物案件，不服台灣宜蘭地方法院八十九年度易字第四六九號，中華民國
八十九年十二月七日第一審判決（起訴案號：台灣宜蘭地方法院檢察署八十九年度偵
緝字第一六二號），提起上訴，本院判決如左：
    主  文
原判決撤銷。
丁○○收受贓物，累犯，處有期徒刑參月，如易科罰金，以參佰元折算壹日。
    事  實
一、丁○○前於民國八十五年間因違反麻醉藥品管理條例案件，經台灣宜蘭地方法院
    判處有期徒刑七月確定，甫於八十六年六月十五日執行完畢，猶不知悔改，於八
    十八年十二月某日下午，在宜蘭縣冬山鄉○○村○○路旁，明知庚○○（另由檢
    察官偵查起訴）所持有之古畫二幅（一張為鳥圖，一張為山水畫）為來路不明之
    贓物，惟因庚○○之妻弟林志樑積欠伊修車費用，仍予收受，準備變賣後以賣得
    之價錢抵償林志樑所欠上開債務，嗣丁○○未能變賣復將上開古畫託林志樑返還
    庚○○。八十八年十二月二十二日，庚○○因前開竊盜案件為警查獲後，始經庚
    ○○供出上情。
二、案經宜蘭縣警察局三星分局報由臺灣宜蘭地方法院檢察署檢察官偵查起訴。
    理  由
一、訊據上訴人即被告（以下簡稱被告）丁○○固坦承於右揭時地收受庚○○所交付
    之古畫二幅（一為鳥圖，一為山水畫）等情，惟矢口否認有收受贓物之犯行，辯
    稱：伊於八十八年十二月某日下午在鹿埔路遇林志樑開車載庚○○，車上有紀念
    幣、茶壺三、四支、畫四、五幅，庚○○說東西是他家裡的，託伊拿去賣，因林
    志樑先前欠伊錢，故伊拿其中二幅畫去賣，但賣不出去，伊因找不到庚○○，就
    託林志樑把二幅畫還給他，伊不知東西是贓物云云。惟查：（一）、案外人庚○
    ○於八十八年十月十五日上午八時許，曾無故侵入宜蘭縣冬山鄉○○路五五０巷
    二弄十一號，竊取集郵冊、古董、古畫、金錶、金戒子、洋酒、音響等財物，業
    經庚○○於警訊及檢察官偵查中坦承無訛，核與被害人戊○○於警訊指訴情節相
    符，依被害人戊○○於警訊時之指訴，其失竊之財物中確有含獅、虎、鷹、孔雀
    等北京名畫以及山水畫，應認被告自白其曾由案外人庚○○收受上開古畫二幅等
    情堪信為真。被告自庚○○處收受上開物品中之古畫二幅，要屬贓物，應無置疑
    ；（二）、案外人庚○○除於右開時地行竊取得他人財物外，復於八十八年十一
    月十五日二十時許，侵入同縣羅東鎮○○路二四五巷八號行竊，並竊得金錶、假
    陽具；又於同年月三十日下午五、六時左右，侵入同縣冬山鄉○○村○○路八十
    八號行竊，竊得工具箱一組、古董書櫃二個、古董枕頭二個、鐵剪一把；於同年
    十二月十一日下午十九時左右，侵入同縣五結鄉○○○路七之三十號行竊，竊得
    金戒子二只、紀念幣一組、茶壼二支、撲滿一個；嗣於同年十二月十五下午十四
    時左右，侵入同縣三星鄉○○村○○路六八之九號行竊，並竊得電視機一台、血
    壓計一組，業經案外人庚○○於偵查中供承不諱，核與被害人丙○○、甲○○、
    己○○、乙○○於警訊指訴情節相符。參諸被告於警訊時曾自白：「約十月中許
    ，我在路上遇到庚○○與林志樑，當時他們駕車，他說車上有一些財物要給我以
    抵我車之修理費用，當時我確實看到幾幅畫及茶壺、紀念幣等」等情（參同上偵
    查卷宗第十三頁反面、第十四頁正面），於原審訊問時自白稱：「我在路上碰到
    庚○○與林志樑他們開車，林志樑先前有欠我修車的錢，庚○○他跟我說車上東
    西是他祖父的，他說可以拿來抵債，我就拿了其中的兩幅畫去賣‧‧‧我記得車
    上還有一些茶壼及金幣等」等語（參原審刑事卷宗第十九頁），另衡諸證人林志
    樑證述：「那一天我們遇見丁○○，庚○○拿二、三幅畫給丁○○，我不知道庚
    ○○為何拿畫給他，我在車上等，他們二人在外面講話我不知道，庚○○是否要
    幫我還錢之事我不知道，後來丁○○託我把畫還給庚○○時也沒有說任何事，只
    說沒遇到庚○○而已」（參原審刑事卷宗第三十三頁）「丁○○案發後，拿兩幅
    畫給我，叫我還給庚○○」等語（八十九年度偵緝字第一六二號偵查卷宗第十七
    頁正面），再核諸證人即庚○○之弟楊志偉證稱：「我不知道被告有無幫我哥銷
    贓，但他在案發前常在一起，他沒有到我家，我在外面常看過他跟我哥在一起」
    等語（參同上偵查卷宗第四十七頁反面），案外人庚○○既竊得甚多不同之上開
    財物，竟將之放於車上，企圖銷贓，顯違反常情，衡情被告於收受庚○○古畫二
    幅時，有贓物之認識，堪可認定。雖案外人庚○○於嗣後偵訊時改稱：「被告不
    知道是贓物，我沒有跟他講是我偷的，我在警訊時沒說他知道是贓物」云云（參
    八十九年度偵緝字第一六二號偵查卷宗第十七頁正、反面），要係屬迴護被告之
    詞，難以採信。綜上所述，被告所辯，顯屬事後卸責之詞，不足採信。本件事證
    明確，被告犯行已堪認定，應依法論科。
二、核被告所為，係犯刑法第三百四十九條第一項之收受贓物罪（起訴書誤引同條第
    二項應予更正）。又被告前於八十五年間因違反麻醉藥品管理條例案件，經台灣
    宜蘭地方法院判處有期徒刑確定，甫於八十六年六月十五日執行完畢，此有台灣
    高等法院檢察署刑案紀錄簡覆表在卷可憑，其於五年內再犯本件有期徒刑以上之
    罪，為累犯，應依刑法第四十七條規定，加重其刑。
三、原審以被告罪證明確，予以論科，固非無見。惟查：（一）、被告於右開時間、
    地點收受之贓物為古畫二幅，原審判決認定被告收受除古畫外，尚包括集郵冊、
    茶壼二支、古董、金錶二隻、金戒子三只、洋酒、音響、工具箱一組、古董書櫃
    二個、古董枕頭二個、電視機一台、血壓計一組、紀念幣一組、假陽具一組、鐵
    剪一把等贓物，另認定被告有多次收受贓物之行為，並以連續犯從一重處斷，認
    事用法，尚非妥適；（二）、公訴人於起訴書中既已載明被告明知為來路不明之
  贓物，仍收受之，待自行出售後抵銷林志樑之欠款等情，雖起訴書誤引第三百四
    十九條第二項，法院自得逕認被告所為，係犯刑法第三百四十九條第一項之收受
    贓物罪，無庸變更起訴法條，原審判決仍引用刑事訴訟法第三百條，於法亦有未
    合。被告上訴意旨否認犯罪，執此指摘原判決不當，雖無理由，惟原判決既有上
    開可議之處，自應由本院撤銷改判。爰審酌被告之品行、收受贓物之價值、矢口
    否認犯行及犯罪後態度等一切情狀，量處如主文第二項所示之刑，並諭知易科罰
    金之折算標準。
四、公訴意旨另以：被告丁○○因庚○○之妻弟林志樑欠伊款項，明知庚○○於民國
    八十八年十月某日至同年十二月某日（本件右開犯罪事實欄之時間除外）交付伊
    之茶壺及紀念金幣等物，為來路不明之贓物，仍收受之，待自行出售抵銷上開欠
    款，認被告另涉有刑法第三百四十九條之贓物罪嫌。本院按事實之認定，應憑證
    據，無證據不得推定其犯罪事實，刑事訴訟法第一百五十四條定有明文。本院按
    公訴人另認被告有右揭贓物罪嫌，無非係以另案被告庚○○之供述為主要依據，
    惟查，庚○○於警訊時先供稱：「（所竊得之財物）現金部分我花用完了，其他
    東西我交給丁○○，他說要幫我銷贓‧‧‧丁○○他知道是贓物，我都有告訴他
    」等語（參八十九年度偵字第三五八號偵查卷宗第十二頁正面），於檢察官訊問
    時復供稱：「陳某（指被告）幫我銷贓，可能不知道那是贓物‧‧‧這裡面的東
    西，有一半以上請丁○○幫我銷贓」（參偵查卷宗第四十頁正面）「（提示八十
    九年偵字第三五八號卷，你交給丁○○的東西有那些？逐一提示）茶壼、字畫三
    、四幅、紀念幣、照相機，其他沒有，我給他三、四次，有一次是林志樑載我去
    」等語（參同上偵查卷宗第五三頁正面），又供稱：「（交付丁○○多少贓物？
    ）大約三、四幅，分二、三次交‧‧‧他不知（是贓物）‧‧‧（除了畫以外還
    給他什麼？）我只給他畫而已」等語（參八十九年度偵緝字第一六二號偵查卷宗
    第十七頁正反面），觀諸其前後供詞，就給付贓物之種類、數量、次數，以及有
    無告知被告贓物一節，前後不一，被告對於此部分之供述則堅決否認，此外，復
    查無其他積極證據足資證明被告此部份之犯行，自難僅憑證人庚○○前後不一之
    證詞，遽入人罪，揆之上開說明，應認被告此部份之犯罪不能證明，惟公訴人既
    認此部份與右開有罪之犯罪事實具有裁判上一罪之關係，爰不另為無罪之諭知，
    附此敘明。
據上論斷，應依刑事訴訟法第三百六十九條第一項前段、第三百六十四條、第二百九
十九條第一項前段，刑法第三百四十九條第一項、第四十七條、第四十一條，罰金罰
鍰提高標準條例第一條前段、第二條，判決如主文。
本案經檢察官劉斐玲到庭執行職務。
中    華    民    國    九十      年        三        月      五        日
                            台灣高等法院刑事第十五庭
                                審判長法  官  房  阿  生
                                      法  官  胡  泉  田
                                      法  官  鄧  振  球
右正本證明與原本無異。
不得上訴。
                                      書記官  洪  秋  帆
中    華    民    國    九十      年        三        月      七        日
附錄：本案論罪科刑法條全文
刑法第三百四十九條第一項
收受贓物者，處三年以下有期徒刑、拘役或五百元以下罰金。


司法院資訊處製作；財團法人民間司法改革基金會備份。
